臺灣高等法院高雄分院刑事判決　　　　　　　　　　九十年度上更(二)字第三三號
　　上　訴　人　台灣高雄地方法院檢察署檢察官
　　上　訴　人
　　即　被　告　甲○○
　　上　訴　人
　　即　被　告　丁○○
　　右　一　人
　　選任辯護人　林伯祥
　　上　訴　人
　　即　被　告　戊○○
　　上　訴　人
　　即　被　告　乙○○
　　被　　　告　丙○○
　　右三人共同
　　指定辯護人　本院公設辯護人　孫妙岑
右上訴人等因被告等貪污治罪條例等案件，不服臺灣高雄地方法院八十三年度訴字第
三九○九號中華民國八十四年十一月九日第一審判決（起訴案號：臺灣高雄地方法院
檢察署八十三年度偵字第一○○七六號），提起上訴，判決後經最高法院第二次發回
更審，本院判決如左：
     主  文
原判決關於戊○○、乙○○、甲○○、丁○○部分均撤銷。
丁○○連續行使明知為不實之事項，而使公務員登載於職務上所掌之公文書，足以生
損害於公眾，處有期徒刑伍月，如易科罰金，以佰元折算壹日；其他部分無罪。
戊○○、乙○○均無罪。
甲○○部分公訴不受理。
其他上訴駁回。
     事  實
一、丁○○為高雄市順富房屋仲介開發有限公司（下稱順富公司）實際負責人，民國
    八十一年六月間順富公司進行開發坐落高雄縣杉林鄉○○段一五０三號山坡地，
    以農舍名義興建木屋別墅，以商業行銷手法包裝為「觀月木屋別墅山莊」，利用
    報章、雜誌等媒體及在杉林鄉境內豎立大型廣告看板，標榜「免自耕農，產權獨
    立」，惟山林鄉○○段一五○三號山坡地依法編定用途屬於實施區域計畫地區山
    坡保育區林業用地。丁○○為使買戶順利取得購買農地，興建農舍之資格，竟基
    於概括之犯意，自八十一年九月十六日起至八十二年二月九日止，在負責杉林鄉
    公所建築執照核發業務之承辦人甲○○指導下，丁○○先利用所雇用不知情之經
    理趙憲次，替不具現耕農身分之承購戶辛陳淑英、陳宿鳳、陳麗娜、黃陳麗秋、
    陳秋吟、曹世鐸、吳王美玉、楊蔣秀薇、陳潘惠嫈等九人，辦理戶籍遷入杉林鄉
    民曾瑞忠、陳坤祥、陳坤生、范德芳及鐘月有（已歿）等人戶籍內，並委請杉林
    鄉農地地主陳坤祥、蔡玉英、吳邱云妹、范德芳（以上五人已不起訴處分）及鐘
    月有等製作不實之雇用購買戶辛陳淑英等九人從事耕作之「雇農證明書」，且利
    用不知情之趙憲次，於附表所示之時間持向杉林鄉戶政事務所辦理職業變更登記
    ，致該戶政事務所不知情之公務員，陷於錯誤，而在所掌管之戶籍登記簿文書之
    行業職業欄登載為「農」「雇農」及身分證上登載職業為「農」「雇農」，明知
    為不實之事項，使公務員登載於職務上所載之公文書，足以生損害戶籍登記之正
    確性。而後申請各該載有上開不實事項之戶籍謄本，於附表所示之時間持以向杉
    林鄉公所申請核發農舍建築執照。
二、案經法務部調查局南部機動工作組獲悉上情循線查獲移送台灣高雄地方法院檢察
    署檢察官偵查起訴。
     理  由
壹、被告丁○○行使使公務員登載不實部分：
一、訊據上訴人即被告丁○○直承其為順富公司之負責人，為「觀月木屋別墅山莊」
    開發案，曾為附表所示之人申請職業變更登記，及申請核發農舍建築執照等情，
    惟矢口否認有行使使公務員登載不實之犯行，辯稱：順富公司主要是仲介業務，
    買土地分割再轉售，並非以銷售小木屋為主，全視客戶是否欲興建木屋而定，又
    申請遷戶籍、找地主出具証明書等手續均由公司經理趙憲次依規定去詢問後辦理
    云云。
二、經查：
  (一)附表所示購買客戶辛陳淑英等九人均無耕作事實，乃於購買木屋別墅時經順富公
    司人員指示要將戶籍遷入杉林鄉當地住戶並由順富公司代辦雇農身分之登記及申
    請產權登記各情，已據証人辛陳淑英等九人於調查站訊問及檢察官偵查時陳述在
    卷，復有辛陳淑英等人戶籍謄本附卷可資證明。証人趙憲次於偵審中亦證稱：其
    曾任順富公司經理，有幫客戶遷戶口、申請建照，如客戶不認識地主，由公司介
    紹地主出具雇農証明等語甚明；被告丁○○於調查站時亦供認就前述申請農舍建
    造時須有現耕農身分一節，經甲○○指示取具雇農身分証明即可，他即委託地主
    鍾月有等人出具雇農証明書，再向戶政事務所申請職業變更登記及申請建照等情
    （見調查卷第十八頁），且有地主陳坤祥等人（除鍾月有已外）於調查站陳述
    在卷，並有渠等出具之雇農証明書影本附卷可證（見調查卷第二一、二五、二七
    、二九、三一、三四、三七、三九、四一頁）。復有之載明行業職業為「農」「
    雇農」之上述九人戶籍謄本在卷可證（見調查卷第四三至四九頁）。
  (二)再者，刑法第二百十四條所謂使公務員登載不實事項於公文書罪，須一經他人之
    聲明或申報，公務員即有登載之義務，並依其所為之聲明或申報予以登載，而屬
    不實之事項者，始足構成，若其所為聲明或申報，公務員尚須為實質之審查，以
    判斷其真實與否，始得為一定之記載者，即非本罪所稱之使公務員登載不實（最
    高法院七十三年台上字第一七一○號判例要旨參照）。因此，本院依被告丁○○
    辯護人之請求，向內政部函詢關於雇農申請職業登記應驗證查實辦理，究指應實
    質審查或憑形式書面齊備而准予，經內政部戶政司於九十年十一月二十九日以九
    十戶司發字第九○○三一三二號函覆，其要旨為：「申請職業變更登記為雇農是
    否應經查明當事人有無耕作之事實乙節，有關查實之方式，可實地查證，亦可由
    申請人提證，以書面方式查證，何者為宜？由戶政事務所視個案情況自行審酌決
    定。因迭有戶政事務所反映：『僅能就申請人所提證件為形式上審查，無法派選
    人員實地查證，且戶政事務所無地籍資料亦無從斷定何地為何地號，查證時即易
    受蒙蔽。』故本部業於七十九年六月十一日以台（七十九）內戶字第八○○七○
    三號函廢止查實之規定。」，此有該函附卷可資，益證被告丁○○此部分，為客
    戶為職業變更登記，僅須提出相關資料，該戶政事務所之公務員即應於其所掌之
    戶籍資料公文書上為此登載。是以，被告丁○○此部分犯行業已該當使公務員登
    載不實事項於公文書罪。
  (三)雖上揭申請遷戶籍、找地主出具証明書等行為，被告丁○○辯稱係順富公司經理
    趙憲次為之，此乃被告丁○○利用不知情之職員為之，則被告丁○○為間接正犯
    ，另順富公司主要縱為仲介業務，買土地分割再轉售，並非以銷售小木屋為主，
    全視客戶是否欲興建木屋而定云云，並無礙於前揭犯行之成立。此部分所辯，無
    非卸責之詞，不足採取，此部分事證已臻明確，被告丁○○此部分犯行洵堪認定
    。
三、被告丁○○為達「觀月木屋別墅山莊」銷售目的，連續以不實之假雇農身分向戶
    政機關申請其客戶之職業變更登記，再將職業欄已登載不實事項「農」「雇農」
    之戶籍謄本，持以向杉林鄉公所行使，申請農舍建照，核係犯刑法第二百十六條
    、第二百十四條之行使使公務員登載不實文書罪，其使公務員登載不實復持以行
    使，祇論以行使之高度行為。被告丁○○如附表所示先後數次行使使公務員登載
    不實文書之犯行，時間近接，手法相同，反覆為之，觸犯犯罪構成要件相同之罪
    名，顯係基於概括犯意為之，應依連續犯之規定論以一罪。被告丁○○利用不知
    情之經理趙憲次犯罪，為間接正犯。
四、原審就此部分予以論科，固非無見，惟(一)被告丁○○僅此部分犯罪，被訴圖利罪
    嫌部分無罪（理由詳如後述），原審以被告丁○○所犯行使使公務員登載不實文
    書罪，與後述不成立犯罪之貪污圖利罪，有方法與結果之牽連關係，應從一重之
    貪污罪論處，自有未合。(二)被告丁○○在如附表所示之時間，先後數次為使公務
    員登載不實文書並進而行使之行為，係連續犯，原審疏未論述，尚有未洽。被告
    丁○○此部分上訴意旨否認犯罪，雖無理由，惟原判決此部分既有如上所述可議
    之處，自應予撤銷改判，審酌被告丁○○為銷售房地，連續明知為不實之事項，
    使公務員登載於職務上所載之公文書，並進而持以行使，足以生損害戶籍登記之
    正確性等一切情狀，量處有期徒刑伍月，並依法諭知如易科罰金，以佰元折算
    壹日之折算標準。
貳、被告戊○○、乙○○、甲○○、丙○○及被告丁○○被訴貪污圖利部分：
一、公訴意旨另略以：丙○○係高雄縣杉林鄉第十一屆鄉長，乙○○、鐘幹源及甲○○（已於本院審理中死亡）分別擔任杉林鄉公所秘書、建設課課長及書記，均是
    依據法令從事公務之人員；丁○○為高雄市順富公司實際負責人，八十一年六月
    間順富房屋仲介公司進行開發坐落高雄縣杉林鄉○○段一五０三號，面積僅二公
    頃之山坡地興建木屋別墅，以商業行銷手法包裝為「觀月木屋別墅山莊」，利用
    報章、雜誌等媒體及在杉林鄉境內豎立大型廣告看板，標榜「免自耕農，產權獨
    立」，惟山林鄉○○段一五○三號山坡地依法編定用途屬於實施區域計畫地區山
    坡保育區林業用地。丙○○、乙○○、鐘幹源及甲○○等人明知順富房屋仲介公
    司前述開發建築休閒木屋別墅係屬商業交易活動，並非當地農家一般農地單純申
    建農舍案件，而山坡地農舍建築執照核發權責在高雄縣政府，杉林鄉公所無權受
    理，且該開發建築案所座落基地僅二公頃，亦不符合山坡地開發建築辦法之規定
    ，竟共同基於圖利之意思違法受理申請，由甲○○分別在實施區域計畫地區自用
    農舍建築審查表上審查項目四「起造人是否具有現耕身分」偽填審查結果：「符
    合」，及審核欄偽填：「經查符合准予發照」，層報戊○○、乙○○及丙○○審
    核用印後違法核發建築執照，造成濫墾濫建、破壞山坡地水土保持，致順富房屋
    仲介公司得以高價出售該批休閒木屋別墅，從中牟取暴利高達新台幣數千萬元之
    鉅等語。認被告丙○○、乙○○、戊○○、甲○○、丁○○所為係共同觸犯貪污
    治罪條例第六條第一項第四款之罪嫌。甲○○另犯刑法第二百十四條、第二百十
    六條之罪嫌。丙○○、乙○○、戊○○、甲○○另犯刑法第二百十三條之罪嫌。
二、公訴人認被告丙○○、乙○○、戊○○、甲○○、丁○○共同涉犯貪污圖利及公
    務員登載不實罪嫌，係以鄉公所對山坡地農舍建築並無受理核准權，被告戊○○
    為建設課長，對此等法令應知之甚詳，甲○○與丁○○平時以舅甥相稱，被告乙○○與甲○○係兄弟，可證被告乙○○與丁○○亦關係深厚，該批別墅興建時曾
    邀被告丙○○前往破土剪綵，被告戊○○、乙○○、丙○○又在農舍建造申請書
    上批准，被告等應知鄉公所無權受理山坡地農舍建築之申請，竟違法受理並批准
    ，使該批別墅順利興建完工銷售等，為其論據。訊據上訴人即被告丁○○、戊○○、乙○○、丙○○等人均否認前揭共同貪污圖利犯行，被告丁○○辯稱：順富
    公司主要是仲介業務，買土地分割再轉售，並非以銷售小木屋為主，全視客戶是
    否欲興建木屋而定，何況附近地點縣政府也有核准申請，足見該山坡地並非不能
    建築，本件係受理申請單位不明確，並非我與被告甲○○勾串圖利等語。被告戊○○辯稱：我以前辦理人事工作，於七十七年七月間才轉任建設課長，就前述建
    照申請僅為書面審核，現場由承辦人員去看，且建築法令未明示上揭建照核准權
    限究屬何機關，前任建設課長也有核准多件，我循往例辦理，另縣政府於七十六
    年間函示鄉公所不得核發農舍建照之公函，因未歸檔致我不知內容，而順富公司
    究在杉林鄉內擁有多少土地，我不知情，也不知該公司有出售小木屋廣告，因當
    時鄉內有不只一家建商推銷木屋，加上本件申請人均各別申請，而農舍建造只有
    資格、面積限制，同一附近地點也有別人經縣政府核准發照，我未與丁○○勾串
    圖利，本件係行政疏失等語。被告乙○○辯稱：我於八十一年二月間任杉林鄉公
    所秘書，之前在農會任職並不知相關建築法令規定，我依照承辦人員調查結果核
    准上開農舍建照申請，又任職前鄉公所即曾核發該類建照多件，並非與丁○○勾
    結圖利順富公司，至於雇農證明書係向戶政事務所提出，並非向鄉公所提出，係
    戶政事務所將申請人職業欄改為『農』並核發戶口謄本後，由申請人持戶口謄本
    申請農舍建照，申請人是否為假雇農，我無從查知，況八十三年間又有公函表示
    鄉公所可以核發，我與甲○○雖係兄弟，惟已分家各自生活，未與之共謀等語。
    被告丙○○辯稱：附表所示九件申請案，我僅批示其中編號九之一件，其餘全由
    乙○○代為決行，而我是民選鄉長對法令不甚瞭解，至前往順富公司工地剪綵也
    是應當地村長人情之邀，我不認識丁○○，並無故意圖利丁○○犯意等語。
三、經查：
  (一)、被告丁○○無罪部分：
    1.、本院依被告丁○○辯護人之請求，向高雄縣政府函詢有關杉林鄉○○段山坡
        地保育區申請自用農舍相關事宜一事，經高雄縣政府於九十年三月十九日以
        九十府建管字第四二一七九號函覆，其內容略為：「：：：：二、本案函詢
        杉林鄉山坡地自用農舍，鄉公所無權核發，該誤發之建築執照是否有效乙節
        ，經查杉林鄉公所業以八十九年八月二十一日八九杉建字第四八０二號函報
        有關於八十二年間誤發農舍建築執照，予以註銷案，本府業以八十九年九月
        一日八九府建管字第一四七六一九號函覆略以：『：：：：貴所所陳農舍皆
        因核發程序有瑕疵而註銷，請貴所協助民眾依現行法令向本府建設局重新申
        領建築執照，以資適法。』三、有關建築執照審查人員資格應依建築法第三
        十四條第二項之規定辦理。四、人民申請山坡地保育區自用農舍建築執照案
        件核發，應向本府建設局提出申請建築許可，俟會辦本府各相關單位同意後
        ，據以依法核准，是無須經由鄉公所核准。惟申請人申請『無自用農舍證明
        』應向申請人戶籍所在地之鄉鎮公所提出申請。五、有關陳美枝、黃月娥、
        葉美華等建築執照申請案，因係屬山坡地保育區，經會簽本府農業局（水土
        保持課）簽復略以：『一、：：：：。二、至於平坦地之土地，請貴局依其
        權責併案核發建照』。是本案核發使用執照無須會同水土保持單位會辦。」
        ，此有該函附卷可稽。
    2.、本案發生後，鄰近土地以陳美枝、黃月娥、葉美華等三人名義所興建之農舍
        逕向高雄縣政府申請核發自用農舍建照案例，該三件經縣政府許可之申請案
        ，其座落土地與本案同源自原月眉段第一二○三號地號土地，地理環境均相
        同，無須會同水土保持單位會辦，縣政府亦予核發建照及使用執照，亦即在
        相同情況下，本案當初如即向縣政府申請，當亦可獲准核發建照。
    3.、又同案被告丙○○、乙○○、鐘幹源及甲○○，就本案均不成立貪污治罪條
        例第六條第一項第四款之罪被告甲○○有圖利之犯行，而被告丁○○係基於
        個人之利益，利用不知情之人向杉林鄉公所中申請自用農會建築執照，亦難
        謂其與同案被告甲○○等人間有共同圖利之犯意，自難令被告丁○○圖利之
        罪責。申請人縱有不依規定程序申請核發建築執照之情亦不成立該罪。
  (二)、被告戊○○、乙○○、丙○○無罪部分：
    1.、自用農舍建築執照之核發，早年由高雄縣政府授權各鄉鎮公所核發，嗣高雄
        縣政府以七十六年二月六日建管字第一四八六三０號函轉台灣省政府七十五
        年十二月三十日府農山字第一五九一七一號函明示山坡保育區土地自用農舍
        申請建照之核發機關改為高雄縣政府負責承辦核發，鄉公所無再核發權限，
        為證人即六龜鄉公所建設課長柯順元證述屬實（見原審(一)卷第九十三頁背面
        、九十四頁），並有前開函及高雄縣政府七十六年十月六日府建管字第一一
        四八四七號函（見原審(一)卷第一九三頁）可稽，然當時杉林鄉公所承辦人員
        林榮森並未將高雄縣政府以七十六年二月六日建管字第一四八六三０號函轉
        之台灣省政府七十五年十二月三十日府農山字第一五九一七一號函一併存查
        ，故從存檔之前開公函無台灣省政府七十五年十二月三十日府農山字第一五
        九一七一號函，且杉林鄉公所亦未收受高雄縣政府七十六年十月六日府建管
        字第一一四八四七號函（見本院上訴卷第八十一、八十二頁），業經證人林
        榮森及杉林鄉公所總務人員林錦妙證述屬實（見本院上訴卷第一三五至一三
        七、一四０、一四一頁），並有卷附高雄縣杉林鄉公所八十五年三月二十五
        日秘字第一五０三號函（見本院上訴卷第一五四頁）及八十六年十一月二十
        日杉鄉建字第七一三六號函可稽，致使承辦本項業務人員自林榮森以降迄至
        本案案發前，均無從知悉山坡保育區土地自用農舍申請建照執照已改由高雄
        縣政府核發，而仍繼續核發，此有自七十六年二月至八十二年七月，該鄉公
        所所核發之各使用分區農舍一覽表計一八六件可稽（見本院上訴卷第八十四
        至一００頁、一八七至一七四頁），並非獨厚順富公司。又被告丙○○於前
        開函文期間固任職該鄉鄉長，但並未批示前開函文，而是由當時建設課長黃
        榮期就林榮森「附卷存課」之簽呈批示如擬，有該函可稽（見本院上訴卷第
        八０頁），故被告丙○○未見該公函應可認定，不得以其為鄉長，即推斷其
        應知已無權核發，另被告戊○○於七十七年七月間始任職該公所建設課長，
        被告乙○○於八十一年二月間任職為秘書，更未看過前開不准核發之公函，
        其等援例處理（俗稱「蕭規曹隨」）繼續核發，縱有行政疏失，亦難苛責，
        被告等辯稱不知無權核發前開建照執照，應可採信。
    2.、高雄縣六龜鄉、內門鄉、甲仙鄉各鄉公所建設課長柯順元、林町地、李芳誦
        於偵查中固均證稱知鄉公所對山坡地保育區申請建築農舍無權核發建照等語
        （見偵查卷第一二六頁），但被告等因公文作業疏忽，當時確不知無權核發
        建照，已如前述，不得以其餘鄉公所承辦人員知無權核發，遽而推定被告應
        知無權核發而故為核發，前開證人證詞，不足為被告不利之證據。
    3.、另由被告丙○○、戊○○之調查筆錄之供述，似乎被告丙○○、戊○○二人
        於本案申請建照執照時即知鄉公所無權核發等情，然查被告戊○○是於八十
        二年七月間因縣政府告知杉林鄉公所無權核發山坡地農舍建照，旋向六龜鄉
        公所查知證實，為六龜鄉建設課長柯順元證述在卷，又高雄縣政府於八十二
        年十二月十八日又以八二府建管字第二一四六九六號函（附於本院(三)卷第二
        ０五頁）行文杉林鄉公所，表明核發權在縣政府，故被告丙○○、戊○○二
        人於八十二年十二月三十日至調查局製作筆錄時，已知無權核發，才表示鄉
        公所越權核發為不合法，不足認定被告丙○○、戊○○由知無權核發而擅權
        核發，不能採為不利被告丙○○、戊○○之證據。
    4.、對於農舍建照執照之申請案係由承辦人即書記到現場勘察後，呈報公文，本
   件申請案，書記甲○○亦有到現場勘察，為被告甲○○陳述在卷，被告戊○○為建設課長、被告乙○○為秘書，均為書面審核申請建照執照所附之資料
        是否合乎規定，而為准駁之依據，被告戊○○、乙○○對於申請人究為真農
        民或假農民，並不負實質審查責任。本案之申請農舍建照執照資料，形式上
        均合乎規定，承辦人甲○○又已到現場勘查，由甲○○在實施區域計劃地區
        自用農舍建照執照審查表項目(四)「起造人是否具有現耕農身分」登載「符合
        」，並在「審核欄」中接續登載「經查符合准予發照」，被告戊○○在審查
        表「覆核欄」只用印，未加註意見，再轉報被告乙○○，由乙○○在附表編
        號一－八之審查表批示欄內以「鄉長(二)」職章決行批「准」，另附表編號九
        之審查表則由乙○○呈交被告丙○○批示，有上開審查表可稽，並無證據證
        明被告戊○○、乙○○、丙○○知悉丁○○以假農民身分申請建照，仍故意
        擅權核發建築執照。故自難論以被告等觸犯刑法公務員登載不實之罪。
    5.、綜上所述，杉林鄉公所於八十一年之前該鄉山坡地保育區有農舍建照之核發
        ，此有被告戊○○等人提出之陳潘阿記、陳萬存、曾清吉等人申請書百餘件
        附卷可考，而被告戊○○以前係辦理人事工作，被告乙○○以前在農會工作
        ，此經被告戊○○、乙○○二人於調查站訊問時陳述甚明，被告戊○○、乙○○二人均未曾接觸工程房屋建造建設性質之業務，其對建築法令應屬不瞭
        解，無證據證明被告戊○○、乙○○、丙○○及其配偶子女與商人丁○○有
        接觸，知道丁○○本案是以假農民身分申請。被告戊○○、乙○○以前係從
        事人事、農務等其他性質之工作，其對建築法令不瞭解，其前任及二人以前
        也有批准多件，才循往例核准本件申請案，亦無證據證明被告戊○○、乙○○二人有參與做假雇農證明情事，應認被告戊○○、乙○○係無心之錯誤，
        彼二人並無貪污圖利他人及公務員明知為不實之事項而登載於職務上所掌之
        公文書之犯意。至「附表編號七、八」兩件申請書被告乙○○、戊○○在審
        查表用印日期，早於「無自有農舍」證明書之核准日，係因申請人同時提出
        「無自有農舍證明」及「農舍建築執照」之申請，「無自有農舍證明」之申
        請送往財政課審核，「農舍建築執照」之申請送往建設課審核，財政課承辦
   人已於八十二年三月十五日在「無自有農舍證明」申請書記載「經查該民確
        無農舍」之註記，被告戊○○、乙○○才於八十二年三月十八日及八十二年
        三月二十日在「農舍建築執照」申請案上批准，二件程序上雖略有差異，惟
        批准之時間上並無不合，亦難據此認為被告乙○○、戊○○貪污圖利他人。
        又被告丙○○於九件申請案中僅批示其中一件，有申請審查表可稽，縱令其
        為鄉長對本件建照申請案監督有所不週，亦僅屬行政疏失，尚難徒以一件公
        文批示錯誤即推定其有貪污圖利建商及公務員明知為不實之事項而登載於職
        務上所掌之公文書之犯意。復查證人曾瑞彩、吳英昌在原審均陳稱剪綵一事
        係其等去邀鄉長即被告丙○○等語，況民選鄉長對鄉內人士邀赴剪綵亦合於
        事理人情，無從僅以被告丙○○有去順富公司工地剪綵，遽認其對於丁○○
        上述圖利犯行有所知悉，其餘共同被告等人亦未供述丙○○有何與其等共同
        圖利丁○○之事實，又無被告丙○○、乙○○、戊○○有收受丁○○之不法
        利益之證據，此外復查無其他確切證據足資證明被告丙○○、乙○○、戊○○有何圖利他人及偽造文書犯行，其等犯罪即屬不能證明。
  (三)、被告甲○○部分：
    1.、按被告死亡者，應諭知不受理之判決，刑事訴訟法第三百零三條第五款定有
        明文。
    2.、被告甲○○已於九十年五月二十九日因肝癌末期合併肝性腦病變死亡，有死
        亡證明書乙紙在卷可稽。依上說明，此部分應為不受理之判決。
四、原審以不能證明被告丙○○犯罪，依法為丙○○無罪之諭知，經核尚無不合，檢
    察官此部分上訴意旨，仍執陳詞，指摘原判決此部分不當，求為有罪之判決，並
    無可取，上訴為無理由，此部分應予駁回。
五、原審就被告丁○○、乙○○、戊○○部分遽予論科，尚有未洽，被告丁○○、乙○○、戊○○上訴指摘原判決此部分不當，為有理由，原判決此部分，自應予撤
    銷，因不能證明諭知被告丁○○、乙○○、戊○○犯貪污及乙○○、戊○○公務
    員明知為不實之事項而登載於職務上所掌之公文書之犯罪，被告丁○○、乙○○
    、戊○○被訴此部分，自應為無罪之諭知（丁○○部分，檢察官依數罪併罰之例
    起訴，此部分應另諭知無罪）。
六、甲○○部分，原審不及為不受理之諭知，應由本院撤銷改判不受理，並不經言詞
    辯論為之。
據上論斷，應依刑事訴訟法第三百六十九條第一項前段、第三百六十八條、第三百六
十四條、第二百九十九條、第三百零一條第一項、第三百零三條第五款、第三百零七
條，刑法第二百十四條、第二百十六條、第五十六條、第四十一條第一項、罰金罰鍰
提高標準條例第一條前段、第二條，判決如主文。
本案經檢察官張金塗到庭執行職務。
中       華       民        國      九十一   年     四   月     十      日
                              臺灣高等法院高雄分院刑事第四庭
                                  審判長法官  蕭權閔
                                        法官  陳吉雄
                                        法官  陳啟造
右正本證明與原本無異。
檢察官如不服本判決應於收受本判決後十日內向本院提出上訴書狀，其未述上訴理
由者，並得於提起上訴後十日內向本院補提理由書狀（均須按他造當事人之人數附繕
本)「切勿逕送上級法院」。
                                      書記官  白蘭
中       華       民        國      九十一   年     四   月     十五    日
附錄：本件論罪科刑法條：
刑法第二百十四條
明知為不實之事項，而使公務員登載於職務上所掌之公文書，足以生損害於公眾或他
人者，處三年以下有期徒刑、拘役或五百元以下罰金。
刑法第二百十六條
行使第二百十條至第二百十五條之文書者，依偽造、變造文書或登載不實事項或使登
載不實事項之規定處斷。
    附表：
┌──┬─────┬─────┬────┬─────┬────┬────┐
│編號│使登載不實│ 對    象 │申請登記│ 申請登載 │ 行使之 │ 行使之 │
│    │之事項    │ 公 務 員 │之姓名  │ 之時間   │  對象  │  時間  │
├──┼─────┼─────┼────┼─────┼────┼────┤
│ １ │職業變更為│杉林鄉戶政│辛陳淑英│八十一年九│杉林鄉公│八十一年│
│    │雇農      │事務所    │        │月十六日  │所      │十月十三│
│    │          │          │        │          │        │日      │
├──┼─────┼─────┼────┼─────┼────┼────┤
│ ２ │職業變更為│杉林鄉戶政│黃陳麗秋│八十二年一│杉林鄉公│八十二年│
│    │雇農      │事務所    │        │月二十九日│所      │三月十七│
│    │          │          │        │          │        │日      │
├──┼─────┼─────┼────┼─────┼────┼────┤
│ ３ │職業變更為│杉林鄉戶政│  陳宿鳳│八十一年九│杉林鄉公│八十一年│
│    │雇農      │事務所    │        │月二十五日│所      │十月十三│
│    │          │          │        │          │        │日      │
├──┼─────┼─────┼────┼─────┼────┼────┤
│ ４ │職業變更為│杉林鄉戶政│  陳秋吟│八十二年二│杉林鄉公│八十二年│
│    │雇農      │事務所    │        │月九日    │所      │三月十七│
│    │          │          │        │          │        │日      │
├──┼─────┼─────┼────┼─────┼────┼────┤
│ ５ │職業變更為│杉林鄉戶政│  曹世鐸│八十一年九│杉林鄉公│八十一年│
│    │雇農      │事務所    │        │月十六日  │所      │十月十三│
│    │          │          │        │          │        │日      │
├──┼─────┼─────┼────┼─────┼────┼────┤
│ ６ │職業變更為│杉林鄉戶政│吳王美玉│八十一年九│杉林鄉公│八十一年│
│    │雇農      │事務所    │        │月二十三日│所      │十月十三│
│    │          │          │        │          │        │日      │
├──┼─────┼─────┼────┼─────┼────┼────┤
│ ７ │職業變更為│杉林鄉戶政│楊蔣秀薇│八十一年九│杉林鄉公│八十一年│
│    │雇農      │事務所    │        │月二十五日│所      │十月十三│
│    │          │          │        │          │        │日      │
├──┼─────┼─────┼────┼─────┼────┼────┤
│ ８ │職業變更為│杉林鄉戶政│  陳麗娜│ 不   詳  │杉林鄉公│八十一年│
│    │雇農      │事務所    │        │          │所      │十月十三│
│    │          │          │        │          │        │日      │
├──┼─────┼─────┼────┼─────┼────┼────┤
│ ９ │職業變更為│杉林鄉戶政│陳潘惠嫈│ 不   詳  │杉林鄉公│八十二年│
│    │雇農      │事務所    │        │          │所      │六月八日│
└──┴─────┴─────┴────┴─────┴────┴────┘
                                                                    Ａ
